【裁判字號】    95,交聲,87
【裁判日期】    951031
【裁判案由】    違反道路交通管理處罰條例聲明異議
【裁判全文】
臺灣臺東地方法院交通事件裁定          95年度交聲字第87號
原處分機關  交通部公路總局高雄區監理所臺東監理站
異  議  人
即受處分人  祥群貨運股份有限公司
法定代理人  陳文雄
上列受處分人因違反道路交通管理處罰條例案件，對於交通部公
路總局高雄區監理所臺東監理站民國九十五年八月三十日所為之
處分（原處分案號：東監違裁字第裁八一─Ｔ00000000
號），聲明異議，本院裁定如下：
    主  文
原處分撤銷。
祥群貨運股份有限公司不罰。
    理  由
一、原處分意旨略以：原處分機關以異議人即受處分人所有車牌
    號碼ＧＸ─Ｕ五八號營業大貨車，由司機溫東慶駕駛，於民
    國九十五年八月一日上午七時十二分許，行經臺東縣成功鎮
    臺十一線大同路與三民路口，因車身擅自變更，為臺東縣（
    政府）警察局成功分局警備隊員警甲○○攔查，員警以其違
    反道路交通管理處罰條例第十六條規定，當場掣單舉發，並
    經駕駛人溫東慶簽名收受之。嗣原處分機關以原舉發單上舉
    發違反法條係筆誤，遂於九十五年八月三十日以東監違裁字
    第裁八一─Ｔ00000000號裁決書，將舉發違反法條
    更正為道路交通管理處罰條例第十八條第一項，裁處異議人
    罰鍰新臺幣（下同）七千二百元，並責令檢驗。
二、聲明異議意旨略以：異議人所屬車號ＧＸ─Ｕ五八營業大貨
    車，由司機溫東慶駕駛，於九十五年八月一日七時十二分許
    ，行經臺東縣成功鎮○○路與三民路口處，因車身擅自變更
    遭警攔查，惟前開營業大貨車非砂石專用車，且在九十五年
    七月十四檢驗合格，監理機關以其違反道路交通管理處罰條
    例第十八條第一項之規定裁罰，與實情顯有不符，因認原處
    分不當等語。
三、按「行為人有本條例（即道路交通管理處罰條例）之情形者
    ，應填製舉發違反道路交通管理事件通知單，並於被通知人
    欄予以勾記，其通知聯依下列規定辦理：一、當場舉發者，
    應填記駕駛人或行為人姓名、性別、出生年月日、地址、身
    分證統一編號及車主姓名、地址、車牌號碼、車輛種類。被
    查獲之駕駛人或行為人為受處分人時，應於填記通知單後將
    通知聯交付該駕駛人或行為人簽名或蓋章收受之……二、受
    處分人非該當場被查獲之駕駛人或行為人，舉發機關應另行
    送達之……」違反道路交通管理事件統一裁罰基準及處理細
    則第十一條第一項第一款、第二款載有明文；同細則第十三
    條第一項復明定：「填製通知單，應就其違反行為簡要明確
    記載於違規事實欄內，並記明其違反條款及應到案處所。」
    職是，執行交通勤務或稽查人員當場查獲違反交通管理事件
    之稽查取締程序，應就違反道路交通管理處罰條例之違規行
    為，填製「舉發違反道路交通管理事件通知單」交付行為人
    收受，如受處分人非行為人，舉發機關應另行送達之，且須
    明確記載違規事實及其違反條款，如未就違規行為合法舉發
    ，公路主管及警察機關即不得據以裁罰。
四、經查，本件異議人所屬車號ＧＸ─Ｕ五八營業大貨車，由司
    機溫東慶駕駛，於九十五年八月一日七時十二分許，行經成
    功鎮臺十一線大同路與三民路口處，為警攔查舉發時之違規
    事實，原處分機關依道路交通管理處罰條例第十八條第一項
    規定，以「車身屬不可變更設備而變更行駛」，據以裁處，
    有交通部公路總局高雄區監理所臺東監理站東監違裁字第裁
    八一─Ｔ00000000號裁決書一紙，附卷可按。惟依
    證人即當日舉發違規行為之臺東縣（政府）警察局成功分局
    警備隊警員甲○○，到院具結證稱：「（問：如何認定加裝
    二條護欄不是原來的設備？）答：如果（汽車）要加裝二條
    護欄，要到監理站登記，當時我無法認定他的加裝是否有依
    規定登記，所以我請他到監理站去裁決，後來我有打電話到
    監理站去詢問，監理站回覆車主可以聲明異議」、「（問：
    你前開所稱等監理站的裁決是否即是卷附監理站裁決書？）
    答：是的，因為車身變更是否有合法辦理登記，監理站有紀
    錄」、「（問：你當時是舉發本件營大貨車違反法條為何？
    ）答：我當時舉發是違反道路交通管理處罰條例第十六條規
    定，不是第十八條」，有本院九十五年十月五日調查筆錄在
    卷可稽，並有臺東縣（政府）警察局東警交字第Ｔ0000
    0000號舉發違反道路交通管理事件通知單，在卷可稽，
    顯見員警原舉發之違規行為，為道路交通管理處罰條例第十
    六條第一項第一款之「各項異動，不依規定申報登記」，並
    未舉發同條例第十八條第一項之「車身屬不可變更設備而變
    更行駛」之違規行為，依前揭說明，原處分機關自不得就未
    合法舉發之違規行為逕行裁處。從而，本件異議人「領有機
    器腳踏車駕駛執照駕駛小型車」之違規行為既未合法舉發，
    應與未舉發同，未經舉發，原處分機關即無從加以裁罰，是
    以原處分機關逕以異議人違反道路交通管理處罰條例第十八
    條第一項規定而裁處罰鍰七千二百元，於法顯有未洽。
五、綜上所述，本件異議人聲明意旨謂其營業大貨車非砂石專用
    車云云，據以異議，雖無可取，惟原處分機關之裁決既有上
    開可議之處，自應由本院將原處分撤銷，並諭知異議人不罰
    ，以資適法。
六、據上論斷，應依道路交通案件處理辦法第二十條前段，裁定
    如主文。
中    華    民    國    95    年    10    月    31    日
                  交通法庭    法  官  詹慶堂
以上正本證明與原本無異。
如不服本裁定，應於裁定送達後5日內向本院提出抗告狀（須附
繕本）。
「切勿逕送上級法院」
                              書記官  張建成
中    華    民    國    95    年    11    月    3     日


司法院資訊處製作；財團法人民間司法改革基金會備份。
